【裁判字號】    97,抗,1963
【裁判日期】    971217
【裁判案由】    假處分
【裁判全文】
臺灣高等法院民事裁定                  97年度抗字第1963號
抗告人  甲○○
上列抗告人因與戊○○等間假處分事件，對於中華民國97年9月2
3日臺灣板橋地方法院97年度裁全字第6043號裁定提起抗告，本
院裁定如下：
    主  文
原裁定廢棄。
戊○○、乙○○、丁○○、丙○○於原法院之聲請駁回。
聲請及抗告訴訟費用，由戊○○、乙○○、丁○○、丙○○負擔
。
    理  由
一、本件相對人戊○○、乙○○、丁○○、丙○○聲請意旨略以
    ：伊等為案外人徐雨鍊及徐林珠之繼承人，徐雨鍊與抗告人
    之配偶徐雨吟為兄弟，二人共同繼承其父徐風運之遺產，約
    定將徐雨鍊所應繼承之部分即當時坐落於台北縣板橋鎮○○
    段148地號土地、面積0.0595公頃（重測後為台北縣板橋市
    ○○段29地號、面積0.0588公頃），同段148-2地號土地、
    面積0.0063公頃（重測後為台北縣板橋市○○段30地號、面
    積0.0071公頃），及同段148-3地號土地、面積0.1138公頃
    （重測後為台北縣板橋市○○段31地號，並分割增加31-1地
    號、面積變更為0.1138公頃）內50坪土地暫先登記予徐雨吟
    所有，再由徐雨吟立據表明上開土地為徐雨鍊所有，並載明
    立據人包括徐雨吟、繼承人及財產管理人在內。嗣上開土地
    經台北縣政府徵收而發給抵費地即台北縣板橋市○○段○○
    段13地號（面積2193.77平方公尺）應有部分10萬分之34525
    。伊等業於86年10月間以另案民事起訴狀繕本送達於徐雨吟
    為終止上開土地信託關係之意思表示，並起訴請求徐雨吟應
    將上開屬於伊等之土地即前開抵費地中應有部分10萬分之15
    837移轉登記予伊等，經本院88年度重上字第162號確定判決
    依最高法院62年度台上字第2996號判例要旨前段，命徐雨吟
    應移轉10萬分之12429之應有部分予伊等，駁回其餘10萬分
    之3408（即本件假處分標的）之請求。然依上開判例後段，
    伊等仍得請求徐雨吟依債務不履行規定負損害賠償責任。詎
    徐雨吟竟於97年7月24日將上開應有部分10萬分之3408贈與
    其妻即抗告人，並辦妥土地所有權移轉登記，為恐抗告人再
    有移轉系爭土地予他人，致請求標的即系爭所有權應有部分
    現狀改變而給付不能，日後無法強制執行取回系爭所有權應
    有部分等情，爰依民事訴訟法第532條之規定，聲請本件假
    處分等語。
二、抗告意旨則以：相對人以渠等於本院88年度重上字第162號
    確定判決中所否定之理由，再聲請本件假處分，乃與該本院
    確定判決既判力相違，至少有違爭點效之情形。況相對人僅
    與徐雨吟間，有所爭執，與伊無關。又相對人於上開本院判
    決確定後，另行起訴請求回復原狀，亦經本院96年度重上字
    第224號判決駁回確定，其就同一事件一再爭執，而聲請本
    件假處分，顯然無理由等語，資為抗辯。
三、債權人就金錢請求以外之請求，欲保全強制執行者，得聲請
    假處分。假處分，非因請求標的之現狀變更，有日後不能強
    制執行，或甚難執行之虞者，不得為之，民事訴訟法第532
    條定有明文。請求及假處分之原因，應釋明之，亦為同法第
    533條準用第526條所明文。再者，假處分之規定，原為債權
    人之利益保全債務人之財產，俾免日後執行之困難，若已有
    確定裁判不認其權利之存在，則其假處分之聲請即屬不應許
    可（最高法院18年抗字第206號判例參照）。查相對人前基
    於信託關係，請求抗告人之前手徐雨吟移轉本件假處分標的
    予相對人，業經本院88年度重上字第162號、最高法院90年
    度台上字第1259號判決駁回確定，為相對人所不爭，且有本
    院及最高法院前開判決書影本附卷可稽。相對人雖以前開訴
    訟，其係基於信託關係對徐雨吟為請求，本件則係依最高法
    院62年台上字第2996號判例要旨後段，基於債務不履行之規
    定對抗告人為請求，二者並非同一事件云云。然即令依最高
    法院62年台上字第2996號判例（已不再援用）要旨後段，亦
    僅相對人得否以徐雨吟違反信託契約而請求徐雨吟賠償所受
    之損害而已，非謂相對人尚得請求徐雨吟返還或移轉信託物
    ，更非相對人得對受讓信託物之抗告人，有債務不履行之損
    害賠償請求權。相對人就其主張有請求抗告人移轉本件假處
    分標的之權利，並未提出任何證據以為釋明，其聲請本件假
    處分，自難准許。原法院准許相對人假處分聲請，自有未洽
    。抗告意旨指摘原裁定不當，求予廢棄，為有理由，應由本
    院將原裁定廢棄，駁回相對人於原法院之聲請。
四、據上論結，本件抗告為有理由。爰裁定如主文。
中    華    民    國    97    年    12    月    17    日
                    民事第七庭
                        審判長法  官    鄭三源
                              法  官    邱  琦
                              法  官    呂太郎
正本係照原本作成。
本裁定除以適用法規顯有錯誤為理由，並經本院許可外，不得再
抗告。如提起再抗告，應於收受後10日內委任律師為訴訟代理人
向本院提出再抗告狀。並繳納再抗告費新台幣一千元。
中    華    民    國    97    年    12    月    17    日
                              書記官    黃千鶴


司法院資訊處製作；財團法人民間司法改革基金會備份。
